【裁判字號】    98,訴,1473
【裁判日期】    990414
【裁判案由】    給付貨款
【裁判全文】
臺灣高雄地方法院民事判決              98年度訴字第1473號
原      告  立乙科技有限公司
法定代理人  甲○○
訴訟代理人  邱碩松律師
被      告  綠瓦堤設計有限公司
法定代理人  丙○○
訴訟代理人  黃振銘律師
            曾慶雲律師
複 代 理人  陳惠美律師
上列當事人間給付貨款事件，本院於民國99年3 月31日言詞辯論
終結，判決如下：
    主      文
被告應給付原告新臺幣貳佰拾肆萬肆仟佰壹拾貳元。
原告其餘之訴駁回。
訴訟費用由被告負擔五分之四，餘由原告負擔。
本判決第一項於原告以新台幣柒拾玖萬元供擔保後，得為假執行
。但被告如以新臺幣貳佰拾肆萬肆仟佰壹拾貳元為原告預供
擔保後，得免為假執行。
    事實及理由
壹、程序部分：
    按訴狀送達後，原告不得將原訴變更或追加他訴。但請求之
    基礎事實同一，及擴張或減縮應受判決事項之聲明者，不在
    此限，民事訴訟法第255 條第1 項第2 、3 款定有明文。查
    原告最初起訴請求被告應給付原告新台幣（以下同）289 萬
    3000元，及自起訴狀繕本送達翌日起至清償日止按年息5%計
    算之利息。嗣於本院訴訟審理中，復依同一原因事實及請求
    權基礎，除先後捨棄請求遲延利息及因未能施作4 、5 樓電
    纜線架工程所生利潤損失30萬420 元外（參見本院卷第56、
    151 及242 頁），並減縮請求金額為249 萬3999元（原減縮
    後請求金額279 萬4419元－上述利潤損失30萬420 元＝249
    萬3999元，參見本院卷第151 、156 頁）；另就請求追加安
    裝44顆網路光電轉換器80萬8500元部分，原係本於兩造間所
    定承攬契約而為請求，其後則改以民法第179 條不當得利之
    法律關係作為請求權基礎（參見本院卷第234 頁）。是原告
    所為乃屬基於同一基礎事實，進而分別減縮應受判決事項之
    聲明及變更請求權基礎，核與前揭規定相符，且考量訴訟紛
    爭一次解決之原則，應予准許。
貳、實體部分：
  一、原告主張：被告於民國97年9 月15日及同年月24日，分別
      將台灣高雄地方法院辦公廳舍裝修弱電工程（包括網路通
      信佈線工程及電纜線架工程，下稱系爭弱電工程）及辦公
      廳舍裝修網路設備工程（下稱系爭網路設備工程）委由原
      告承包，並約定工程總價各為350 萬元及149 萬元。因原
      告已完成系爭弱電工程其中網路通信佈線工程部分與系爭
      網路工程，工程價金分別為140 萬6009元、149 萬元，被
      告則已支付209 萬7000元予原告，依此計算被告尚有79萬
      9009元工程款尚未支付予原告。另系爭弱電工程中有關電
      纜線架工程6 樓部分工程價金為35萬8768元（含稅），此
      部分已由原告施工完成，但被告尚未給付工程款；又系爭
      弱電工程中有關4 、5 樓電纜線架工程部分，因被告未經
      原告同意而轉由他人施作，惟施工所需線槽、附蓋、五金
      另料及彎頭等仍為原告所提供，故原告就此部分受有材料
      費損失52萬7722元。此外，被告另有追加安裝44顆網路光
      電轉換器（ProCurve Gigabit-sx-LCMmini-GBIC），此部
      分工程價金則為80萬8500元。另原告所承包前開工程僅占
      被告整體得標工程12% ，且依被告裝潢進度配合施工，其
      間並無任何遲延，且兩造亦未曾約定完工期限，原告自無
      任何可歸責事由，綜上原告共計受有249 萬3999元之損害
      。為此本於承攬契約、民法第267 條及不當得利之法律關
      係提起本訴。並聲明：(1)被告應給付249 萬3999元；(2)願
      供擔保請准宣告假執行。
  二、被告則以：原告前於97年8 月24日已進場施工，直至97年
      9 月15日方與被告簽約，並於完成部分工程後再由原告提
      出報價單向被告請款。惟兩造曾以口頭約定如原告報價過
      高，會將其餘工程改由被告自行施作，嗣因原告先前曾表
      示報價會較其他廠商為低，原告始同意由被告承攬施作，
      但被告事後發現原告就電纜線架工程部分報價過高，原告
      遂將其中關於4 、5 樓電纜線架工程轉由他人施作，但被
      告僅使用原告所遺留之線槽材料用以繼續施作此部分工程
      ，而原告亦未能舉證被告確有另行遺留線槽附蓋、五金另
      料及彎頭等其他材料以供被告使用施作之事實，自不得請
      求此部分款項。至原告所主張6 樓電纜線槽線架工程款項
      及提供4 、5 樓線槽材料費部分，應以業主所出具之詳細
      價目表作為計算依據，方屬合理，故原告就此部分僅得請
      求33萬5200元（其中6 樓電纜線架工程款部分為14萬4070
      元，參見本院卷第91、172 頁）。另原告並未於系爭網路
      設備工程中追加添購44顆網路光電轉換器，且此部分本應
      包含在系爭網路設備工程項目中，否則系統無法運作，況
      被告向業主承攬工程後，原係由丞嘉公司負責施作，事後
      因原告報價較低才改由原告施作，而丞嘉公司的報價單業
      已將網路光電轉換器一併列入報價，被告亦曾提供丞嘉公
      司之報價單供原告作為報價參考，另此部分先前雖經原告
      開立發票向被告請款，但原告事後亦主動取回發票而未請
      款，適可推知此部分並非追加工程，原告亦不得另行請求
      此部分款項云云。此外，被告乃因原告施工逾期而延宕其
      餘工程之進行，以致遭第三人即業主台灣高雄地方法院罰
      款共計430 萬8000元，是原告自得向原告請求損害賠償，
      並以前開金額用以抵銷尚未給付之工程款等語資為抗辯。
      並聲明：(1)原告之訴駁回；(2)如受不利判決願供擔保免為
      假執行。
  三、兩造爭執及不爭執事項：
    (一)當事人不爭執部分：
      (1)被告前向台灣高雄地方法院承攬辦公廳舍裝修工程，並
        約定於97年8 月間由原告先行進場施作其中有關辦公廳
        舍弱電工程（6 樓電纜線架工程部分）及網路設備工程
        等部分工程項目。
      (2)兩造先後於97年9 月15日及同年月24日簽訂工程合約書
        各1 份（參見本院卷第6 至14頁），約定由原告承攬系
        爭弱電工程（包括4 、5 、6 樓電纜線架工程，參見本
        院卷第80頁）及系爭網路設備工程，依前開工程合約書
        原記載工程總價各為375 萬848 元及159 萬4425元（均
        含營業稅），嗣由原告公司人員邱國光以手寫方式記載
        經議價後分別為350 萬元及149 萬元（均含稅）等文字
        ，復經兩造公司暨法定代理人分別完成用印程序。
      (3)原告已完成系爭弱電工程其中有關網路通信佈線工程及
        系爭網路設備工程，此部分業經被告已支付工程款209
        萬7000元予原告收受，惟迄今尚餘79萬9009元未予給付
        （參見本院卷第55、157 及242 頁）。
      (4)原告已完成系爭弱電工程其中有關6 樓電纜線架工程部
        分（對此部分工程價金數額仍有爭執，參見本院卷第79
        頁），且兩造均同意依照契約所附報價單（參見本院卷
        第8 至9 頁）內容，先按原估價施作總長度（660 公尺
        ）及實際施作長度（540 公尺）依比例計算原本應付工
        程款總數後，再依6 樓電纜線架工程實際施作長度（12
        0 公尺）占整體電纜線架（包括4 、5 、6 樓共計540
        公尺）工程比例計算此部分應付工程款數額（參見本院
        卷第233 頁）。
      (5)原告並未施作系爭弱電工程其中有關4 、5 樓電纜線架
        工程，但確有依約交付此部分工程所需線槽材料。嗣因
        被告將此部分工程轉由第三人黃文權繼續承攬施作，惟
        施工所需線槽材料均係由原告提供（惟兩造針對原告是
        否留有線槽蓋板、五金另料及彎頭等材料尚有爭執）。
      (6)原告前於97年12月4 日確有交付網路光電轉換器44顆（
        參見本院卷第41頁），由被告公司人員郭志文簽收，並
        已安裝完畢。
      (7)被告確有遭業主台灣高雄地方法院罰款共計430 萬8000
        元。
    (二)當事人爭執部分：
      (1)兩造就系爭弱電工程所約定合約內容暨各該工程項目之
        價金究係為何？
      (2)原告請求被告給付6 樓電纜線架工程款（35萬8768元）
        及4 、5 樓電纜線架工程材料費（52萬7722元）等款項
        有無理由？又所得請求金額各自為何？
      (3)原告以追加工程為由請求被告給付44顆網路光電轉換器
        工程款（80萬8500元），有無理由？
      (4)被告所為抵銷抗辯有無理由？
  四、本院之判斷：
    (一)兩造就系爭弱電工程所約定合約內容暨各該工程項目之價
      金究係為何？
      (1)按契約經雙方意思表示合致而成立，當事人並因而受契
        約之拘束。查原告前於97年8 月間業經被告同意而前往
        台灣高雄地方法院施作有關辦公廳舍弱電工程及網路設
        備工程等部分工程項目，其後兩造分別於97年9 月15日
        及同年月24日簽訂系爭弱電工程及系爭網路設備工程合
        約書，且經工程總價經議價後各為350 萬元及149 萬元
        （均含稅）等情，分別經證人即被告公司總經理乙○○
        及被告公司員工邱國光到庭證述屬實（參見本院卷第18
        5 至191 、199 至204 頁），且為兩造所不爭執，是此
        部分事實應堪認定。從而本院細繹卷附前開工程合約書
        已就工程範圍、付款方式、工程追加及保固期限等主要
        內容詳為約定，又工程總價經兩造磋商後，同意將原本
        總價各為375 萬848 元及159 萬4425元議定降低為350
        萬元及149 萬元，另材料規格暨數量部分則逕將原告所
        提出之報價單引為契約附件，嗣由雙方公司暨負責人完
        成用印簽約程序，顯見兩造確有合意委由原告負責施作
        系爭弱電工程，並欲以該工程契約書所載內容作為規範
        雙方權利義務之依據，揆諸前揭說明，自不容當事人任
        一方事後片面違反契約而另為相反之主張。
      (2)又被告雖辯稱：原告報價內容遠較被告向業主承攬系爭
        弱電工程金額為高，被告自無可能同意原告提出之報價
        內容云云。惟按，基於債權之相對性，民法上之債權契
        約，除法律有特別規定外，僅於特定人間發生法律上之
        效力，契約當事人要未可逕執契約內容對第三人加以主
        張。再一般政府工程發包作業為簡化管理流程及將來履
        約之相關爭議，多係將整體工程對外招標，且將全部所
        需工程項目合併制訂單一底價以作為得標依據，而非針
        對個別工程項目逐一進行招標，得標人所承攬者亦為整
        體工程，並可依其需求自行施作部分工程項目或轉包由
        他人代為施作，故有關利潤高低一節，原則上多係以整
        體工程作為計算依據，至於個別工程項目實際所需施工
        成本為何，乃涉及得標人針對不同工程項目所為成本及
        利潤之估算與分配問題，甚或兼及考慮其他因素（例如
        事後原物料價格或人事成本上漲，或為避免遭業主罰款
        而必須趕工加班施作，甚至有為爭取得標機會而逕以低
        價搶標等），非可一概而論。故被告既於得標承攬台灣
        高雄地方法院辦公廳舍整修工程後，再將其中關於系爭
        弱電工程由兩造合意簽訂卷附工程合約書，約定由原告
        以350 萬元代價負責施作，被告依法自負有依上述契約
        內容履行之義務，要不因其是否另行提供業主或其他第
        三人出具之報價單供原告參考而異其認定，是除雙方另
        有合意變更契約所定工程總價外，實不容被告事後猶以
        原告報價過高為由而再為爭執。
      (3)綜此以觀，兩造既已就系爭弱電工程合意簽訂工程合約
        書，約定工程總價為350 萬元，並將其中關於4 至6 樓
        電纜線架工程委由原告負責承攬施作，又被告既未能舉
        證兩造果有就該契約內容另行變更，則被告即應依前開
        契約負有受領原告所提出給付及支付款項之責，要不得
        逕自違反契約內容而任作主張。
    (二)原告請求被告6 樓電纜線架工程款（35萬8768元）及4、5
      樓電纜線架工程材料費（52萬7722元），有無理由？又所
      得請求金額各自為何？
      (1)6 樓電纜線架工程款部分：
        按解釋契約，應於文義上及論理上詳為推求，以探求當
        事人立約時之真意，並通觀契約全文，斟酌訂立契約當
        時及過去之事實、交易上之習慣等其他一切證據資料，
        本於經驗法則及誠信原則，從契約之主要目的及經濟價
        值作全盤之觀察，以為其判斷之基礎，不能徒拘泥字面
        或截取書據中一二語，任意推解致失其真意。原告就此
        部分雖主張得請求35萬8768元等語，並提出計算表1份
        為證（參見本院卷第152 頁），惟被告則抗辯原告僅得
        請求14萬4070元云云（參見本院卷第91頁）。為此參諸
        兩造既針對系爭弱電工程原定工程總價375 萬848 元減
        少為350 萬元（均含營業稅），且依卷附契約暨所附報
        價單內容顯無法確知渠等是否僅同意就特定單一工程項
        目予以減價，故本院乃認應解釋兩造間之真意當係針對
        整體工程所包括各該項目報價平均依一定比例予以減少
        ，始稱允恰。至原告所稱：其當初預期可同時施作兩項
        工程（即系爭弱電工程及系爭網路設備工程），方始同
        意減價，但本件既未能施作全部工程，仍應以原報價金
        額計算報酬云云，僅堪說明其訂約時之個人主觀動機，
        要不得執為解釋契約內容之依據，委無足採。準此，原
        告針對系爭弱電工程原始報價內容為375 萬848 元，嗣
        經議價減為350 萬元，據此計算該工程減價比例約為93
        .31%（350 萬元÷375 萬848 元≒93.31%，以下均以含
        營業稅價格依相同比例計算），其中電纜線架工程原定
        工程款223 萬3180元，加計營業稅後應為234 萬4839元
        （223 萬3180元×《1 ＋5%》＝234 萬4839元），依前
        開比例計算後，依卷附工程合約書所定此部分預計工程
        款應為218 萬7969元（234 萬4839元223 萬3180元×93
        .31%＝218 萬7969元）。再承前所述，兩造均同意依照
        卷附契約所定原估價施作總長度（660 公尺）及實際施
        作長度（540 公尺）依比例計算原本應付工程款總數後
        ，再依6 樓電纜線架工程實際施作長度（120 公尺）占
        整體電纜線架工程（540 公尺）比例計算此部分應付工
        程款數額，從而本件電纜線架工程實際施作比例應為原
        契約預定施作比例81.82%（540 公尺÷660 公尺≒81.8
        2%），又6 樓部分則占實際施作比例22.22%（120 公尺
        ÷540 公尺≒22.22%），依此計算6 樓電纜線架工程應
        付工程款數額原為39萬7782元（218 萬7969元×81.82%
        ×22.22%＝39萬7782元），至原告就此部分既僅請求35
        萬8768元，為有理由，應予准許。
      (2)4 、5 樓電纜線架工程材料費部分：
        次按，當事人主張有利於己之事實者，就其事實有舉
          證之責任，民事訴訟法第277 條定有明文。茲參以兩
          造既對4 、5 樓電纜線架工程實際施作長度為540 公
          尺，及原告確有依約交付此部分工程所需線槽材料，
          嗣由被告交予黃文權繼續施作等節俱不爭執，自應以
          此事實作為計算材料費之依據。至原告雖主張除已交
          付線槽外，另留有線槽蓋板、五金另料及彎頭等材料
          以供被告繼續施作4 、5 樓電纜線架工程云云，並提
          出材料項目表暨現場照片等資料為證（參見本院第24
          5 至24 8頁）。然觀乎上述材料項目表僅係原告單方
          面所製作之私文書，非僅其中所載各項材料名稱暨數
          量未經兩造加以核算確認，且經被告堅詞否認另有收
          受除線槽以外之其他材料等語在卷，依法自難逕以該
          份材料項目表即遽採為有利原告之認定。其次依原告
          所提前開現場照片內容觀之，僅堪推知4 、5 樓電纜
          線架工程於施工過程確有使用線槽以外之五金另料及
          彎頭等施工材料，實無從積極證明該等材料是否果為
          原告所交付。再佐以證人黃文權業已到庭證稱：原告
          確有留下材料供伊繼續施作4 、5 樓部分，不夠部分
          由被告再叫貨，線槽全部使用完剛好夠用，且原告就
          伊施工部分僅留下線架及線槽等材料等語（參見本院
          卷第96至97頁），復審諸卷附報價單（參見本院卷第
          8 頁）所示，兩造均同意將電纜線槽與附蓋合併列計
          單價，且各該線槽暨附蓋之規格及所需數量俱屬相同
          ，客觀上可知此二類材料應為相互搭配使用，更應認
          定原告乃係一併交付線槽及所需相同數量之附蓋予被
          告收受，方與常理無悖。故綜此堪認原告確僅留有線
          槽暨附蓋、及少數線架材料（線架部分未據原告請求
          ）以供被告繼續施工之用，而未包括其餘五金另料及
          彎頭等材料。職是，原告既未能針對其果有交付除線
          槽暨附蓋以外之其他材料予被告收受一節舉證以實其
          說，本件遂應認定原告僅依約交付被告因施作4 、5
          樓電纜線架工程所需線槽暨附蓋數量之情為當。
        承前所述，本件施作4 、5 、6 樓電纜線架工程所需
          線槽數量為540 公尺之情，固為當事人所不爭執，然
          參諸前開卷附報價單所示內線槽暨附蓋共有W400×H1
          50mm、W300×H150mm及W250×H150mm等3 種規格，且
          各類規格之數量及單價均有所差異，是依卷附各項事
          證既無從查知被告實際使用各類規格之線槽暨附蓋數
          量為何，且兩造均已同意亦採上述契約報價數量與該
          工程整體實際施作數量二者間比例計算方式加以認定
          （參見本院卷第241 頁），準此，原告最初就上述線
          槽暨附蓋報價數量各為60公尺（W400×H150mm）、55
          0 公尺（W300×H150 mm ）及50公尺（W250×H150mm
          ），總計660 公尺，此部分契約原定報價金額加計營
          業稅為63萬6615元（《6 萬7800元＋51萬7000元＋2
          萬1500元》×《1 ＋5%》＝63萬6615元），又此部分
          材料價款依雙方議價後應依比例減為59萬4025元（63
          萬6615元×93.31%＝59萬4025元）。再佐以前述4 、
          5 、6 樓實際總施作長度為540 公尺（佔原契約預定
          施作比例81.82%），其中4 、5 樓電纜線架工程總施
          作長度為420 公尺，合計佔實際總施作數量約77.78%
          （420 公尺÷540 公尺＝77.78%），據此計算原告此
          部分所交付線槽暨附蓋材料價款應為37萬8035元（59
          萬4025元×81.82%×77.78%＝37萬8035元）。故原告
          僅得依兩造所簽訂工程合約書其中就此部分工程材料
          費請求37萬8035元，逾此範圍所為之請求即無理由，
          應予駁回。
    (三)原告以追加工程為由請求被告給付44顆網路光電轉換器工
      程款（80萬8500元），有無理由？
      (1)被告就此部分雖迭稱：44顆網路光電轉換器原本即包括
        在系爭網路設備工程項目，否則系統無法運作，且被告
        向業主承攬工程後，原係由丞嘉公司負責施作，事後因
        原告報價較低才改由原告施作，而丞嘉公司的報價單業
        已將網路光電轉換器一併列入報價，故此部分不生追加
        施作之問題，原告亦不得另行請求此部分款項云云，並
        提出丞嘉公司報價單、台灣高雄地方法院詳細價目表暨
        圖說（參見本院卷138 至139 、174 頁）各1 份為憑。
        然觀乎上述網路光電轉換器前經原告開具發票向被告請
        款所記載品項名稱為「HP ProCurve Gigabit-sx-LCMmi
        ni-GBIC 」（參見本院卷第44頁），惟被告所提出台灣
        高雄地方法院詳細價目表及丞嘉公司報價單均僅記載「
        L3網管型網路交換器含1000baseT ＊24sx＊2 」及「L2
        網管型網路交換器含1000baseT ＊24sx＊2 」各11組（
        參見本院卷第177 頁），且卷附系爭網路設備工程合約
        書所附報價單則已記載原告報價內容為安裝HP廠牌網路
        交換器各11台，而未單獨針對上述「ProCurve Gigabit
        -SX-LCMmini-GBIC」項目單獨報價，是系爭網路設備工
        程是否果如被告所稱原本即應包含44顆網路光電轉換器
        在內云云，容非無疑。況無論前開台灣高雄地方法院詳
        細價目表或丞嘉公司報價單內容，俱與兩造間所定系爭
        網路設備工程契約不生直接關連性，基於前述債權相對
        性原則，亦不容被告片面執此作為解釋兩造間契約之依
        據。再依證人邱國光所證稱：原告先前係依被告所提供
        之圖說作為報價參考，而伊曾先後向被告報價2 次，最
        初有將44顆網路光電轉換器一併報價，但被告表示價格
        太高、要自行處理，故第二次即將此一項目刪除而重新
        報價等語（參見本院卷第201 至203 頁），顯見卷附系
        爭網路設備工程合約書所定工程總價暨所附報價單均未
        包括44顆網路光電轉換器在內之情，至為明灼。此外，
        被告雖辯稱：原告先前曾就44顆網路光電轉換器部分開
        具發票向被告請款，但事後則主動取回發票而未再請款
        ，可知此部分並非追加工程云云，然此節業據證人邱國
        光證稱：當時被告是整筆付款，因不確定被告所付款項
        是否包括光電轉換器，才未對被告退還發票一事提出異
        議，事後雖有要求被告將付款項目逐一列明，但被告並
        沒有這樣做等語（參見本院卷第203 頁），足見兩造間
        實係肇因於被告先前付款項目是否包括上述44顆網路光
        電轉換器一事發生爭議，始由被告先行退還發票予原告
        收受，以待釐清雙方後續付款責任，要未可擴張解釋為
        該44顆網路光電轉換器原本即包括在系爭網路設備工程
        項目，故被告此部分所辯之詞，洵非有據。
      (2)按無法律上之原因而受利益，致他人受損害者，應返還
        其利益，民法第179 條定有明文。又同法第182 條第1
        項所謂「所受之利益已不存在」，非指所受利益之原形
        不存在者而言，原形雖不存在，而實際上受領人所獲財
        產總額之增加現尚存在，不得謂利益不存在（最高法院
        93年度台上字第1980號判決意旨參照）。承前所述，本
        件實係被告事後為求因應系爭網路設備工程所需，遂於
        兩造間原定系爭網路設備工程項目範圍外，另行委由原
        告於97年12月4 日交付44顆網路光電轉換器予被告公司
        人員郭志文簽收，事後並安裝完畢以供系爭網路設備工
        程使用，又原告就此追加部分既因未能符合卷附工程合
        約書第6 條所定工程追加程序（參見本院卷第12頁），
        以致未能依據兩造間所定契約關係請求被告給付款項，
        惟被告既已指示該公司人員收受該44顆網路光電轉換器
        ，事後再自行派員安裝在其向業主所承攬之辦公廳舍裝
        修工程內，藉此方式獲取免予支出該44顆網路光電轉換
        器採購費用之利益，且無任何法律上原因存在，原告自
        得本於不當得利規定請求被告此部分所獲取之利益。至
        被告雖辯稱：此部分利益縱非屬原契約範圍內，獲得利
        益之主體應為業主、並非被告云云，核與前揭說明有悖
        ，容非有據。職是，前開44顆網路光電轉換器之價格業
        據原告報價為80萬8500元（含營業稅），並提出卷附發
        票1 紙為證（參見本院卷第44頁），又該項目既非屬當
        事人間原定契約內容，當不受上述兩造議價後須依比例
        減價之限制，故原告自得依法請求被告返還此部分所受
        利益80萬8500元。
    (四)被告所為抵銷抗辯有無理由？
      茲依民事訴訟法第277 條明定當事人主張有利於己之事實
      者，就其事實有舉證責任，又同法第400 條第2 項對經裁
      判之抵銷數額，復明定有既判力，則主張抵銷之當事人就
      其主張抵銷之債權及數額確實存在之事實自負有舉證責任
      。是被告雖辯稱：因原告施工逾期而延宕其餘工程之進行
      ，以致遭業主台灣高雄地方法院罰款共計430 萬8000元，
      遂主張逕以前開金額用以抵銷尚未給付予原告之工程款云
      云。然本件縱令被告確有因施工逾期而遭業主依約罰款之
      事實，惟始終未見被告提出相關事證以資積極證明原告確
      有施工逾期、及本件果係因原告施工逾期以致遭業主罰款
      等情事，參以前開說明，要未可許由原告任意主張抵銷而
      免除前揭付款義務。
  五、綜前所述，原告依據兩造間契約關係請求未給付工程款79
      萬9009元、6 樓電纜線架工程款35萬8768元及4 、5 樓電
      纜線架工程材料費37萬8035元；另依不當得利之法律關係
      請求原告給付80萬8500元，合計234 萬4312元部分為有理
      由，應予准許；逾此範圍外之請求則屬無據，依法應予駁
      回。
  六、此外，兩造均陳明願供擔保聲請宣告假執行或免為假執行
      ，就原告勝訴部分，經核俱無不合，爰分別酌定相當擔保
      金額併准許之；至原告敗訴部分，其假執行之聲請已失所
      附麗，應予駁回。
  七、本件事證已臻明確，兩造其餘主張陳述及所提證據方法，
      經本院斟酌後認均不足以影響本判決結果，自無逐一詳予
      論駁之必要，併此敘明。
  八、據上論結，本件原告之訴一部有理由，一部無理由，依民
      事訴訟法第390 條第2 項、第392 條第2 項、第79條，判
      決如主文。
中    華    民    國    99    年    4     月    14    日
                  民事第六庭   法  官   陳明呈
正本係照原本作成。
如不服本判決，應於送達後20日內，向本院提出上訴狀並表明上
訴理由，如於本判決宣示後送達前提起上訴者，應於判決送達後
10日內補提上訴理由書（須附繕本）。
中    華    民    國    99    年    4     月    14    日
                                書記官  劉音利

司法院資訊處製作；財團法人民間司法改革基金會備份。
